---
title: "Configuração Inicial"
output: rmarkdown::html_vignette
vignette: >
  %\VignetteIndexEntry{configuracao-inicial}
  %\VignetteEngine{knitr::rmarkdown}
  %\VignetteEncoding{UTF-8}
---

```{r, include = FALSE}
knitr::opts_chunk$set(
  collapse = TRUE,
  comment = "#>"
)
```

## Criar Novo Projecto

Começaremos o nosso trabalho de configuração criando um novo projecto RStudio específico para a tarefa de processamento de dados de supervisão. Um projecto cria um ambiente de trabalho autónomo e consistente que ajuda a gerir eficazmente os caminhos dos ficheiros, as dependências e o controlo de versões. Para criar um novo projecto RStudio...

-   Abra o RStudio e selecione Ficheiro \> Novo Projecto no menu principal

-   Na caixa de diálogo do Assistente, selecione "Novo Directório"

-   Escolha "Novo Projeto" como o tipo de projeto para uma configuração básica

-   Especifique um nome para o seu projeto e escolha a localização no seu computador

-   Clique em "Criar Projecto"

O RStudio irá gerar a nova estrutura de projeto, criar um ficheiro .Rproj e abrir automaticamente o seu novo ambiente de projeto, pronto para começar a trabalhar.

## Estabelecer Hierarquia de Pastas

Ao configurar um novo projeto RStudio, é útil criar imediatamente uma hierarquia de pastas padrão onde colocará os seus scripts, dados de origem, dados de saída e outros documentos de projeto normalmente utilizados. Podemos usar o pacote `glamr` para automatizar essa configuração. Vamos primeiro carregar este pacote e depois vamos chamar a função `folder_setup`. Depois de executar o código abaixo notará que o RStudio devolverá uma mensagem indicando os nomes das novas pastas criadas dentro do repositório do seu projecto.

```{r, eval = FALSE, warning = FALSE}
# Se ainda não estiver instalado, execute o seguinte para instalar o glamr
# install.packages('glamr', repos = c('https://usaid-oha-si.r-universe.dev', 'https://cloud.r-project.org'))

# carregar pacote glamr
library(glamr)

# criar hierarquia de pastas 
folder_setup()
```

## Configurar o Gitignore

Antes de começar com o objectivo final do projeto, é também uma boa prática garantir que é configurado um ficheiro .gitignore que assegura que não são carregados dados sensíveis para ferramentas de colaboração baseadas na Web, como o GitHub. O pacote `glamr` inclui uma função chamada `setup_gitignore` que automatiza essa configuração. Depois de executar o código abaixo, notará que um novo documento chamado .gitignore foi criado na pasta do seu repositório. Pode abrir este ficheiro no bloco de notas para ver o conteúdo da pasta e os tipos de ficheiros que não serão enviados para a Web se optar por começar a utilizar o GitHub mais tarde.

```{r, eval = FALSE, warning = FALSE}
# criar .gitignore
setup_gitignore()
```

Parabéns! Já finalizou a configuração do projeto, assegurando que o seu código está optimizado para a reprodutibilidade e que existem protecções para evitar qualquer possível partilha não intencional de dados.

------------------------------------------------------------------------

*Disclaimer: The findings, interpretation, and conclusions expressed herein are those of the authors and do not necessarily reflect the views of United States Agency for International Development. All errors remain our own.*
